【裁判字號】    99,交抗,1529
【裁判日期】    990722
【裁判案由】    違反道路交通管理處罰條例
【裁判全文】
臺灣高等法院交通事件裁定            99年度交抗字第1529號
抗  告  人
即受處分人  甲○○
上列抗告人因違反道路交通管理處罰條例案件，不服臺灣士林地
方法院，中華民國99年5 月31日所為裁定（原審案號：99年度交
聲字第306號），提起抗告，本院裁定如下：
    主  文
抗告駁回。
    理  由
一、按設有禁止停車標誌、標線之處所不得停車，道路交通安全
    規則第112 條第1 項第4 款定有明文；次按在設有禁止停車
    標誌、標線之處所停車者，處新臺幣（下同）600元以上120
    0元以下罰鍰，道路交通管理處罰條例第56條第 1項第4款復
    有明文規定。
二、原裁定意旨略以：
  (一)異議人甲○○確有於98年12月10日14時52分許，將車牌號碼
    BCG-481 號重型機車停放在臺北市中山堂廣場前之事實，此
    為異議人所不否認，並有臺北市政府交通局北市停車管理工
    程處北市交停字第1AF132106號舉發通知單1紙及違規現場採
    證照片共2張在卷可稽，此部分之事實，洵堪認定。
  (二)異議人雖以現場未設置停車場所等語置辯，惟按禁制標誌係
    用以表示用路人得如何使用特定路段或處所之規制措施，用
    路人使用特定路段或處所時，應遵守標線所為之遵行、禁止
    或限制規定，此種不變換內容之禁制標線，其法律性質屬一
    般處分（最高行政法院 72年度判字第327號判決參照），不
    論其係對人抑或對物之一般處分，於用路人進入可見該標誌
    之範圍同時，即認對其為通知，至用路人是否果然看見該標
    誌，並不影響該「通知」之完成，進而用路人即有受標線規
    範之義務。換言之，該標誌一經設定，不論異議人是否知情
    ，均應受其規範，不能諉為不知，若謂停車時用路人未見該
    標誌即不得舉發，不啻永不得舉發此項違規，而任令其妨害
    交通之順暢，自不符法律規範本旨。查依據原舉發機關之採
    證照片所示，違規機車確實停放在臺北市中山堂廣場周邊人
    行道內彎之部分，又舉發地點該處路段位於附近人行道上確
    設有禁止停車標誌及其附牌，牌示上清楚顯示紅圈黑色「停
    」字之禁止停車圖示，其附牌亦明確記載「0-24」字樣，並
    以雙向箭頭指示禁止停車之範圍，經查均合於道路交通標誌
    標線號誌設置規則第78條「禁停標誌」之設置原則，又於臺
    北市○○○路77號、83號、85號、91號前之人行道，同一區
    塊之周圍人行道分別設有高達 4面禁止停車之標誌，其中最
    靠近本件違規機車停放處所者，係位於在臺北市○○○路85
    號及91號前人行道上，距離本件違規機車停放處分別約為33
    .1公尺及34公尺，且該標誌及附牌並無遭遮蔽致無法看清之
    情，此有臺北市停車管理工程處 99年4月16日北市停管字第
    09932338700 號函覆暨現場示意圖及現場禁止停車標誌牌照
    片5張、臺北市停車管理工程處99年5月7日北市停管字第099
    32800100 號函檢送之標誌牌間距之現場示意圖1件等資料在
    卷可參。是以機車之正常行進方向而言，異議人沿延平南路
    行進，亦即該路與武昌街 1段交會口往該路與衡陽路交會口
    之方向行進，沿途均會經過前開禁止停車標誌，況舉發地點
    雖為內彎部分，該處並未設有機車停車格，顯見該處係屬禁
    止停車之路段甚明，異議人既為考領有合格駕駛執照之人，
    對此自難諉為不知，自不得以未看見該禁止停車標誌為由，
    任意指摘原處分不當，並據以主張免罰。又異議人違規時間
    為14時52分許，顯為禁止停車標誌所示禁止停車時間，而依
    卷內資料，復無例外設有標誌及附牌說明開放停車者之情事
    ，故不得停車灼然甚明，異議人確有在禁止停車處所停車之
    違規行為，足堪認定。是異議人上開所辯，顯係卸責之詞，
    異議人空言抗辯違規地點未設有任何禁止停車標誌云云，顯
    與事實不符而難採信。
  (三)異議人又辯以：伊停放上開機車的旁邊，亦有多輛相同情況
    的機車被罰，足見該處並無標示讓行車人知道不能停放車輛
    云云，惟本件禁止臨時停車處所是否另有其他機車停放，係
    其他駕駛人或車輛所有人是否違法之問題，與異議人本件違
    規事實無涉，異議人自不得以他人亦在該處違規停車作為免
    罰之理由。是異議人前揭所辯，均係卸責之詞，並不足採。
    從而，本件異議為無理由，應予駁回等語。
三、抗告意旨略以：依原裁定可知，該路段之禁止停車標誌，距
    離舉發地點約33公尺以上，正常用路根本無法察覺，且該址
    並無劃設紅線，伊於巷道內見此極為類似機車彎，自有可停
    放機車之聯想。本件復無相對禁止標誌之舉發照片，即判定
    伊違規，實難信服，乃提起抗告以求公信云云。
四、經查：本件抗告人甲○○（下稱抗告人）騎乘車牌號碼BCG-
    481 號重型機車，於98年12月10日14時52分許，將上開車輛
    停放在臺北市中山堂廣場前，為原舉發單位即臺北市政府停
    車管理工程處執勤人員逕以拍照方式採證而製單舉發等情，
    此為抗告人所不爭執，並有臺北市政府交通局北市停車管理
    工程處北市交停字第 1AF132106號舉發違反道路交通管理事
    件通知單及採證照片 2張在卷可稽。觀諸採證照片可知，該
    中山堂廣場延平南路路段所設禁止停車標誌，清晰可見，並
    無被遮蔽或髒污不清之情形，且以箭頭指示該路段全線均為
    禁停範圍（見原審卷第18頁至第22頁），且該路段為單行道
    ，相對於抗告人停放系爭機車之位置，抗告人無論由武昌街
    或安綏街進入該路段，皆應可察知禁止停車標誌，抗告人仍
    諉稱無法發覺，顯不副實。另抗告人停車之處為三角形人行
    道內彎，與一般設置於路旁之機車彎有別，地面亦未劃設停
    車格，智慮健全之人均可認識該處非合法之停車處所。抗告
    意旨所持辯解，不足採信。綜上，本件抗告人違規停車之行
    為，堪予認定，原審法院以原處分機關依道路交通管理處罰
    條例第56條第1項第4款規定裁處抗告人罰鍰600 元，於法有
    據，而駁回異議。核無違誤或不當。本件抗告為無理由，應
    予駁回。
據上論結，應依道路交通案件處理辦法第26條，刑事訴訟法第41
2條，裁定如主文。
中    華    民    國    99    年    7     月    22    日
                  刑事第十二庭審判長法  官  蔡永昌
                                    法  官  蔡國在
                                    法  官  蔡新毅
以上正本證明與原本無異。
不得再抗告。
                                    書記官  賴立旻
中    華    民    國    99    年    7     月    23    日

司法院資訊處製作；財團法人民間司法改革基金會備份。
